最高法院刑事判決　　　　　　　一○○年度台上字第三二九號
上　訴　人　房創群
上列上訴人因違反毒品危害防制條例案件，不服台灣高等法院台
中分院中華民國九十九年十一月十日第二審判決（九十九年度上
訴字第二０六三號，起訴案號：台灣彰化地方法院檢察署九十九
年度毒偵字第一０一九號），提起上訴，本院判決如下：
    主  文
上訴駁回。
    理  由
甲、施用第一級毒品部分：
按刑事訴訟法第三百七十七條規定，上訴於第三審法院，非以判
決違背法令為理由，不得為之。是提起第三審上訴，應以原判決
違背法令為理由，係屬法定要件。如果上訴理由書狀並未依據卷
內訴訟資料，具體指摘原判決不適用何種法則或如何適用不當，
或所指摘原判決違法情事，顯與法律規定得為第三審上訴理由之
違法情形，不相適合時，均應認其上訴為違背法律上之程式，予
以駁回。本件原審經審理結果，認上訴人房創群前因施用毒品案
件，經裁定令入戒治處所施以強制戒治執行完畢釋放後五年以內
，又再犯施用毒品案件，經法院判刑確定，仍未悔改，復基於施
用第一級毒品海洛因之犯意，於民國九十九年五月二十六日下午
，在其彰化縣彰化市○○路○段十七巷四四號住處內施用第一級
毒品海洛因一次之犯行，罪證明確，因而維持第一審論上訴人以
施用第一級毒品罪，累犯，處有期徒刑一年，及為相關從刑宣告
之判刑，駁回上訴人此部分在第二審之上訴。已詳敘調查、取捨
證據之結果及憑以認定犯罪事實之心證理由。從形式上觀察，原
判決此部分並無足以影響判決結果之違法情形存在。上訴意旨略
以：(一)、第一審法院審判長於審理時與上訴人達成認罪協商之協
議，同意定應執行刑為有期徒刑一年，惟竟諭知一年六月之有期
徒刑，且原審未審酌刑法第五十七條之情狀，作為科刑輕重之標
準，有判決不備理由之違法。(二)、上訴人僅小學畢業，且因家貧
無從委任律師辯護，又已自行戒毒中，懇請從輕量刑等語。惟按
：(一)、刑事訴訟法第二百八十九條第三項所定審判長應予當事人
就科刑範圍表示意見，核與同法第四百五十五條之二所定認罪協
商制度，經當事人為認罪協商後，除有同法第四百五十五條之四
第一項情形外，法院應於協商合意範圍內為判決者不同，前者並
無拘束法院之效力，法院於科刑時，仍應依刑法第五十七條之規
定，資為衡酌科刑輕重之依據。原判決已敘明：檢察官雖於第一
審辯論終結前，就科刑範圍表示意見時，請求定應執行有期徒刑
一年，上訴人亦表同意，惟此係當事人對科刑範圍表示意見，並
無拘束法院之效力，上訴人稱係認罪協商要屬誤會。經核於法並
無不合，執以指摘，並非上訴第三審之合法理由。(二)、量刑之輕
重，係屬事實審法院得依職權自由裁量之事項，苟於量刑時，已
依行為人之責任為基礎，並斟酌刑法第五十七條各款所列情狀，
而未逾越法定範圍，又未濫用其職權，即不得遽指為違法。原判
決於量刑時，業經敘明：上訴人前曾有施用毒品前科，其於（前
案執行完畢後）五年內，未能堅持戒癮之心，再為本件犯行，且
施用毒品，除戕害自身之健康、生命外，並已衍生危害家庭之不
良後果，損及社會、國家之整體利益，自應受相當之刑罰制裁，
始符社會正義，並以機構性之處遇，使上訴人主觀上能堅定其意
志，客觀上能脫離施用毒品之誘因，進而遠離毒品之禍害，參酌
施用第一級毒品海洛因之法定刑為六月以上五年以下，上訴人係
累犯，依法應加重其刑，因認第一審審酌上訴人之素行、犯罪之
動機、情節、所生危害及其他犯罪情節，犯後之態度等一切情狀
，所為量刑及定應執行刑為無不當等旨。已以上訴人之責任為基
礎，並審酌刑法第五十七條各款所列情狀，就量刑裁量權之行使
，既未逾越法定刑度，亦無濫用自由裁量之權限，不容指為違法
而據以提起第三審上訴。(三)、本院為法律審，僅以審核下級審法
院裁判有無違背法令為職責，而刑之量定及其輕重係屬事實審法
院職權裁量事項，業如上述，上訴意旨請求從輕量刑，亦非適法
第三審上訴理由。經核上訴意旨係置原判決所為明白論斷於不顧
，仍持已為原判決指駁之陳詞，徒憑己見再事爭辯，或就事實審
法院適法之自由裁量權行使，任意指為違法，難認已符合首揭法
定之第三審上訴要件，其上訴違背法律上之程式，應予駁回。
乙、施用第二級毒品部分：
按上訴得對於判決之一部為之，未聲明為一部者，視為全部上訴
；又最重本刑為三年以下有期徒刑之罪之案件，經第二審判決者
，不得上訴於第三審法院，刑事訴訟法第三百四十八條第一項、
第三百七十六條第一款分別定有明文。本件上訴人因施用第一級
毒品等案件，不服原審判決，提起上訴，並未聲明一部上訴，依
法應視為全部上訴。經查上訴人被訴施用第二級毒品罪部分，第
一審法院係依毒品危害防制條例第十條第二項等規定，論上訴人
以施用第二級毒品罪，累犯，處有期徒刑八月，並為相關從刑之
諭知，經原審駁回上訴人此部分在第二審之上訴。此部分核屬刑
事訴訟法第三百七十六條第一款之案件，依首開說明，既經第二
審判決，自不得上訴於第三審法院，上訴人一併提起上訴，顯為
法所不許，亦應予駁回。
據上論結，應依刑事訴訟法第三百九十五條前段，判決如主文。
中    華    民    國  一○○  年    一    月   二十   日
                      最高法院刑事第七庭
                          審判長法官  邵  燕  玲  
                                法官  李  伯  道  
                                法官  孫  增  同  
                                法官  李  嘉  興  
                                法官  洪  昌  宏  
本件正本證明與原本無異
                                      書  記  官  
中    華    民    國  一○○  年    一    月  二十四  日
                                                       s